【裁判字號】    98,上訴,1876
【裁判日期】    981029
【裁判案由】    強盜
【裁判全文】
臺灣高等法院刑事判決                98年度上訴字第1876號
上  訴  人
即  被  告  甲○○
選任辯護人  韓邦財律師
            林翰榕律師
上列上訴人因強盜罪案件，不服臺灣桃園地方法院98年度訴字第
156號，中華民國98年4月8日第一審判決（起訴案號：臺灣桃園
地方法院檢察署98年度偵緝字第290號），本院判決如下：
    主  文
原判決撤銷。
甲○○意圖為自己不法之所有，結夥三人以上，攜帶兇器，以強
暴至使不能抗拒，而取他人之物，處有期徒刑柒年肆月，扣案之
西瓜刀貳把沒收。
    事  實
一、壬○○（綽號佑哥，同案經臺灣桃園地方法院97年度訴字第
    1075號案件判處有期徒刑9 年，尚未確定）、己○○（綽號
    璋哥，同案經臺灣桃園地方法院98 年度訴字第362號案件判
    處有期徒刑8年6月確定）二人因缺錢花用，遂起意強盜丙○○所經營，位於桃園縣蘆竹鄉○○路○段二八三號之「瑋聯
    金屬企業有限公司」（下簡稱瑋聯公司），以牟取不法利益
    ，其二人分頭邀得辛○○（綽號ＫＫ，同案經臺灣桃園地方
    法院97年度訴字第1075號案件判處有期徒刑4年10月，尚未
    確定）、戊○○（綽號阿達，同案經臺灣桃園地方法院97年
    度訴字第1075號案件判處有期徒刑3年6月，尚未確定）、黃
    思遠（同案經臺灣桃園地方法院97年度訴字第1236號案件判
    處有期徒刑8年確定，現執行中）、庚○○（綽號小黑，同
    案經臺灣桃園地方法院97年度訴字第1075號案件判處有期徒
    刑4年6月，尚未確定）、癸○○（綽號阿凱，同案經臺灣桃
    園地方法院97年度訴字第1075號案件判處有期徒刑4年10 月
    ）及甲○○（綽號志哥）加入，八人共同意圖為自己不法之
    所有，基於強盜之犯意聯絡，先由己○○指示辛○○，於民
    國97年9月22日上午8時許，分兩次至桃園縣龜山鄉○○路五
    八號「立即購五金行」內，向不知情之老闆李坤和購得五把
    客觀上足以傷害人之生命、身體，可供為兇器使用之西瓜刀
    作為犯案工具，嗣辛○○購刀畢，己○○等七人即分頭於當
    日上午稍後，約集在壬○○位於桃園縣桃園市○○路八百八
    十八號八樓之八之砂石分類場辦公室內，計畫作案細節，迨
    商議妥當，壬○○即於當日下午一時許，邀約丙○○至其上
    開砂石分類場洽談生意，將丙○○支開，他方面己○○則駕
    駛庚○○所提供，懸掛5659—ＭＺ號車牌之5133—ＭＶ號贓
    車（庚○○涉嫌收受贓物部分，由臺灣桃園地方法院以97年
    度訴字第1075號案件判處有期徒刑3月，尚未確定），附載
    庚○○、戊○○、黃思遠、癸○○及甲○○五人，並攜帶上
    開五把新購之西瓜刀及己○○自備之瓦斯槍一把，辛○○則
    獨自駕駛3400—ＭＶ號自用小客車，七人結夥，分二車先後
    由壬○○之砂石分類場出發，於當日下午一時二十分許，至
    上址丙○○之瑋聯公司前，由辛○○駕車在巷口把風，順勢
    阻擋其他車輛進出後，己○○即駕車搭載庚○○、戊○○、
    黃思遠、癸○○及甲○○五人，直接倒車駛入瑋聯公司內，
    己○○留在車上接應，其餘庚○○等五人則均戴上口罩、鴨
    舌帽及手套，各持一把西瓜刀，庚○○另攜帶上開己○○提
    供之一把瓦斯槍（未扣案，無證據證明具殺傷力）下車，逕
    自衝入瑋聯公司辦公室內，吳承（原判決誤繕為「成」）達
    持西瓜刀砍斷電話線，甲○○則持西瓜刀勒令在場之瑋聯公
    司員工乙○○趴在地上，交出身上皮夾，癸○○則持西瓜刀
    揮砍另一名在場會計丁○○之辦公桌面，庚○○則持瓦斯槍
    朝天花板鳴槍示威（前述毀損瑋聯公司財物部分均未據告訴
    ），戊○○、黃思遠則恫令丁○○交付瑋聯公司財物，並分
    頭搜刮辦公室內財物，以上開強暴方式，使乙○○、丁○○
    均不能抗拒，任令黃思遠等人強行取去乙○○皮夾內之現金
    新臺幣（下同）三千五百元，及瑋聯公司之現金九萬六千二
    百元。己○○等七人作案得手後，己○○即向庚○○收回瓦
    斯槍，並將劫得之贓款朋分予黃思遠等人花用，復指示庚○○將作案車輛原懸掛之5133—ＭＶ號車牌丟棄，另行掛上其
    他車牌，庚○○乃遵己○○之囑，將作案所用之鴨舌帽、口
    罩、手套及其中三把西瓜刀隨意丟棄在虎頭山山溝，原有之
    5659—ＭＺ號車牌則丟棄在中山高速公路南崁交流道前路段
    ，另行懸掛0497—ＫＷ號車牌。嗣經警循線調查，先於九十
    七年九月二十三日下午四時許，在桃園縣龜山鄉○○村○○
    街九十巷三十一號前查獲辛○○之後，由辛○○帶領，於當
    日下午六時許，在台北縣林口鄉○○○路○段二百七十九號
    前查獲庚○○，另於上址二百七十九號八樓處查獲戊○○，
    並起出上開由庚○○改掛0497—ＫＷ號車牌之5133—ＭＶ號
    贓車一部，及庚○○藏放車內，未及丟棄之作案用西瓜刀二
    把，再循線通知壬○○於當日晚間十時許，自行前往桃園縣
    政府警察局蘆竹分局到案，其後又循線於九十七年十月二十
    日下午三時三十分許，在台北縣板橋市○○街五十五號三樓
    拘提癸○○到案，黃思遠則於九十七年十二月二十二日上午
    十一時三十分許，自行向台北縣政府警察局土城分局投案，
    甲○○於九十八年一月二十日經通緝拘捕到案，而查獲上情
    。
二、案經桃園縣政府警察局蘆竹分局報請臺灣桃園地方法院檢察
    署檢察官偵查起訴。
    理  由
壹、證據能力：
一、按被告以外之人於審判外之陳述，雖不符同法第一百五十九
    條之一至之四之規定，而經當事人於審判程序同意作為證據
    ，法院審酌該言詞陳述或書面陳述作成時之情況，認為適當
    者，亦得為證據，刑事訴訟法第一百五十九條之五第一項定
    有明文。
二、查本件被告、辯護人及檢察官於審判程序中就本院認定事實
    所憑之下述被告以外之人於審判外之陳述，且不符刑事訴訟
    法第一百五十九條之一至之四之規定者，均同意作為證據（
    本院卷第111頁反面至第114頁），本院審酌各該證據資料作
    成時之一切客觀情況，認為適當，故得為證據，應先敘明。
貳、認定犯罪事實之證據及理由：
一、訊據被告甲○○，除辯稱其未喝令被害人乙○○交出皮夾外
    ，餘均坦承上揭強盜犯行不諱，核與被害人丁○○、丙○○
    分別於臺灣桃園地方法院97年度訴字第1075號案件審理中證
    述之情節相符（見原審卷第152-162頁、第163-166頁），核
    與共犯庚○○、辛○○、戊○○、癸○○迭於警詢、偵訊及
    其等於臺灣桃園地方法院97年度訴字第1075號案件中供述其
    等之犯案情節大致相符（庚○○部分，見臺灣桃園地方法院
    檢察署97年度偵字第20969號卷一第6頁、第141頁，同上卷
    二第2頁、第18頁、第38頁；辛○○部分，見同上卷一第17
    頁、第148頁，同上卷二第36頁；戊○○部分，見同上卷一
    第31頁、第136頁，同上卷二第38頁；癸○○部分見同上卷
    二第123頁、第138頁、原審卷第35-191頁）；亦與共犯黃思
    遠於偵訊中供述之情節大致相符（見臺灣桃園地方法院檢察
    署97年度偵緝字第1769號卷第12 -14頁）。而案發後遺留在
    現場之西瓜刀包裝套，係共犯辛○○事前至桃園縣龜山鄉○○路九十八號「立即購五金行」向老闆李坤和所購，亦經李
    坤和於警詢中指述在卷（見臺灣桃園地方法院檢察署97年度
    偵字第20969號卷一第80頁）。另警員在搶匪使用之5133 —
    ＭＶ號自用小客車（查獲時已改掛0497—ＫＷ號車牌）右前
    車窗外側確實採得共犯戊○○之左食指指紋，而該車原為孫
    中堅所有，於九十七年八月十六日晚間九時許，在桃園縣蘆
    竹鄉○○路七十二號前失竊等情，除經證人孫中堅於警詢中
    指述在卷以外（見臺灣桃園地方法院檢察署97年度偵字第20
    969號卷一第78頁），並有內政部警政署刑事警察局九十七
    年十月七日刑紋字第0970150337號鑑驗書暨所附戊○○之指
    紋卡、桃園縣政府警察局蘆竹分局刑案現場勘察紀錄表、勘
    察採證同意書各一份，現場照片十八張附卷可稽（見臺灣桃
    園地方法院檢察署97年度偵字第23106號卷第16-24頁），及
    孫中堅出具之贓物領據一份存卷可查（見臺灣桃園地方法院
    檢察署97年度偵字第20969號卷第85頁）。並有被告甲○○
    等作案用尚未丟棄之西瓜刀二把扣案可資佐證，足認被告甲○○前揭任意性自白與事實相符，堪以採信。至被告甲○○
    抗辯其未喝令被害人乙○○交出皮夾云云，經查：依共犯庚○○於偵訊時供稱：「顧門口的智哥（指被告甲○○）拿刀
    押男的（指乙○○），叫他趴在地上，被害人趴在地上，刀
    子指向他的頭」（見臺灣桃園地方法院檢察署97偵20969號
    卷一第141頁反面）；乙○○於警詢時陳稱：「我就被一、
    二歹徒持西瓜刀押著叫我趴下並叫我不要動，叫我拿出皮包
    來」（見臺灣桃園地方法院檢察署97偵20969號卷一第133頁
    反面），核與共犯戊○○於偵查時供稱：「一個叫智哥（指
    被告甲○○）的拿刀對坐在辦公室外面的員工（指乙○○）
    ，把他壓在地上，被害人趴在地上，刀子指向他的頭。」（
    見臺灣桃園地方法院檢察署97偵20969號卷一第141頁）；共
    犯戊○○於臺灣桃園地方法院97年度訴字第1075號案件審理
    時陳稱：「甲○○叫那名男性員工（指乙○○）拿出身上的
    錢」（見原審卷第37頁）；及經判決確定之共犯黃思遠於偵
    查中供稱：「其中一人把瑋聯公司的人押在門口」（見原審
    卷第33頁）等語，均相一致，依上所述，即足堪認案發時，
    係由被告甲○○一人負責控制乙○○，被告甲○○並曾喝令
    乙○○取出皮夾，否則乙○○豈有自行將皮夾交出之理？是
    被告甲○○上揭所辯，並不可採。
二、本院查：本件係共犯壬○○、己○○居中策劃，共犯辛○○
    購置作案所用之刀械，並由己○○帶領被告與共犯辛○○、
    戊○○、庚○○、癸○○、黃思遠七人至現場實施強盜行為
    ，事後並朋分贓款等情，已見前述，被告與壬○○、己○○
    、辛○○、戊○○、庚○○、癸○○、黃思遠八人間，就上
    揭強盜犯行有犯意聯絡及行為分擔，應為共同正犯，即堪認
    定，至於共犯壬○○雖於警詢及檢察官偵查中否認上情（見
    臺灣桃園地方法院檢察署97年度偵字第20969號卷一第153頁
    ，同上卷二第40頁），惟顯與黃思遠、己○○及其他共犯所
    述不符（其等所述不符部分，詳臺灣桃園地方法院97年度訴
    字第1075號關於壬○○部分之判決），係其卸責之詞，並不
    足採，本件事證明確，被告犯行已堪認定，應依法論科。
三、按刑法第321條第1項第4 款所謂之「結夥三人」，以全體俱
    有犯意，並實施竊盜行為為要件，最高法院23年台上字第27
    52號判例可資參照，此與共同正犯著重在有犯意聯絡，故參
    與實施犯罪構成要件以外之行為，甚至僅參與事前謀議，而
    推由其中一部份人實施犯罪行為者，亦能成立共同正犯不同
    ，準此，本件強盜共犯雖有被告與壬○○、己○○、辛○○
    、戊○○、庚○○、癸○○、黃思遠共七人，惟壬○○既未
    實際前往現場強盜，依上說明，即不能將壬○○計入本案強
    盜之結夥人數內，從而，本件結夥強盜之人數應僅有七人，
    又西瓜刀客觀上足以作為傷害人之生命、身體之兇器使用，
    應無疑問，是故，被告所為，係結夥三人以上，攜帶兇器強
    盜。核被告所為，係犯刑法第330條第1項之結夥三人以上，
    攜帶兇器強盜罪。被告等同時強盜丁○○掌管下之瑋聯公司
    財物，及該公司員工乙○○皮夾內之現金，係以一個強盜行
    為，同時侵害二名被害人之財產及身體法益，為想像競合犯
    ，應依刑法第55條規定從一重處斷（最高法院73 年度第4次
    刑庭庭長會議決議參照）。被告與壬○○、庚○○、辛○○
    、戊○○、癸○○、黃思遠、己○○八人就上開強盜犯行間
    ，有犯意聯絡及行為分擔，均為共同正犯。
四、原審對被告甲○○論罪科刑，固非無見。惟被告甲○○等犯
    案所用之瓦斯槍一把有無殺傷力？經共犯己○○收回後，去
    向如何？均未見原判決於事實欄內交待；另共犯戊○○持刀
    砍斷瑋聯公司電話線；癸○○持刀砍瑋聯公司辦公桌面等犯
    行，雖未據瑋聯公司告訴，但原判決亦未於事實欄內敘明；
    而被告甲○○未曾承認曾令乙○○取出皮夾，原判決逕為認
    定，並未說明被告甲○○辯稱未勒令乙○○取出皮夾不可採
    之依據及理由，均有未洽，雖被告上訴無理由，惟原判決既
    有可議，本院仍應予撤銷改判。爰審酌被告之前並無前科，
    有本院被告前案紀錄表一份附卷可稽，其與己○○、黃思遠
    等人結夥，光天化日下公然持西瓜刀、瓦斯槍打家劫舍，毫
    無法紀觀念，對治安造成之衝擊不低，而被告持刀控制被害
    人之犯罪手段，亦屬可議，自不宜驟引刑法第59條之規定減
    刑。經考量被害人瑋聯公司、乙○○所受之財物損失，本案
    無人傷亡，被告並非主謀，犯後又坦承大部分犯行，態度尚
    稱良好，事後業經與被害人和解等一切情狀，量處被告有期
    徒刑7年4月，以示懲儆。警員另案查扣之西瓜刀二把係己○○託辛○○購置所有，供犯本件強盜案所用之物，此經辛○○陳明在卷（見臺灣桃園地方法院檢察署97年度偵字第2096
    9號卷一第19頁），應依刑法第38條第1項第2款規定沒收，
    其餘供被告等犯案所用之西瓜刀、瓦斯槍、口罩、鴨舌帽、
    手套等物，除瓦斯槍為己○○事後取回，現今不知去向以外
    ，餘物均已為庚○○丟棄，此經庚○○陳明在卷（見臺灣桃
    園地方法院檢察署97年度偵字第20969號卷一第8頁反面），
    ，應可認均已滅失，不再宣告沒收，附此敘明。
據上論斷，應依刑事訴訟法第369條第1項前段、第364條、第299
條第1項前段，刑法第28條、第55條、第330條第1項、第38條第1
項第2款，判決如主文。
本案經檢察官陳大偉到庭執行職務。
中    華    民    國    98    年  10    月      29    日
                  刑事第九庭  審判長法  官  陳貽男
                                    法  官  周盈文
                                    法  官  詹駿鴻
以上正本證明與原本無異。
如不服本判決，應於收受送達後10日內向本院提出上訴書狀，其
未敘述上訴之理由者並得於提起上訴後10日內向本院補提理由書
（均須按他造當事人之人數附繕本）「切勿逕送上級法院」。
                                    書記官  梁淑時
中    華    民    國    98    年    10    月    29    日
附錄本案論罪科刑法條全文
中華民國刑法第330條
（加重強盜罪）
犯強盜罪而有第 321 條第 1 項各款情形之一者，處 7 年以上
有期徒刑。
前項之未遂犯罰之。


司法院資訊處製作；財團法人民間司法改革基金會備份。
